【裁判字號】    95,交聲,14
【裁判日期】    950417
【裁判案由】    違反道路交通管理處罰條例
【裁判全文】
臺灣宜蘭地方法院交通事件裁定          95年度交聲字第14號
原處分機關  交通部公路總局臺北區監理所
異  議  人
即受處分人  丙○○
                      宜蘭縣五.
上列受處分人因違反道路交通管理處罰條例案件，對於交通部公
路總局臺北區監理所民國94年12月22日所為之北監自裁字裁40─
C00000000號裁決聲明異議，本院裁定如下：
    主  文
異議駁回。
    理  由
一、原處分意旨略以：異議人即受處分人丙○○於民國94年11月
    25日23時28分，於酒後呼氣酒精濃度已達0.41MG╱L之情形
    下，仍駕駛車牌號碼9T—5011號自小客車上路，嗣於行經台
    北縣三峽鎮○○路時（裁決書誤繕為中央路段）為台北縣政
    府警察局土城分局員警發現，並以北縣警交字第C00000000
    號製單舉發，交通部公路總局臺北區○○○○○道路交通管
    理處罰條例第35條第1項第1款規定，裁處受處分人罰鍰新臺
    幣三萬四千五百元，並吊扣駕駛執照一年。
二、異議意旨略以：94年11月25日當天，係異議人之配偶乙○○
    駕駛9T—5011號自小客車，後來在舉發地點，是因為乙○○
    不認識路，要換異議人開車，異議人與乙○○就從車子的後
    方要換手開車，但是當異議人走到車後時差點跌倒，異議人
    便告知乙○○自己身體不舒服，還是由乙○○開車，異議人
    與乙○○便各自走回原來的駕駛座、副駕駛座的位置。後來
    警車從後面開過來，警員下車並說異議人與乙○○互換位置
    ，且要求異議人進行酒測，異議人向警員表明自己並未開車
    ，為何要配合酒測，警員就說幫幫忙配合一下，不會有事，
    不會開單，車子也不會調走，做個紀錄就好了，所以異議人
    才配合酒測，酒測的結果是0.41MG╱L，警員就說異議人酒
    後駕車並開立舉發單，且叫異議人在舉發單上簽名，異議人
    本來不簽名，是警員說要押異議人上車，而異議人又急著去
    上班，所以異議人才在舉發單上簽名收受，實則異議人並未
    有酒後駕車之違規行為，本件舉發及裁決均不合法，為此，
    聲明異議，請求撤銷原處分。
三、按汽車駕駛人有飲用酒類或其他類似物後其吐氣所含酒精濃
    度超過每公升0.25毫克或血液中酒精濃度超過百分之0.05以
    上之情形者，不得駕車，道路交通安全規則第114條第1款定
    有明文。又汽車駕駛人，駕駛汽車經測試檢定有酒精濃度超
    過規定標準之情形者，處新臺幣一萬五千元以上六萬元以下
    罰鍰，並當場移置保管該汽車及吊扣其駕駛執照一年，道路
    交通管理處罰條例第35條第1項第1款亦有明定。經查：
（一）證人即舉發員警甲○○已於本院調查時結證「94年11月25
      日晚上我們在實施擴大臨檢，一組人在攔檢點並有警示燈
      ，我及另外一個同事白勝瑤在攔檢點的前方攔查發現攔檢
      點警示燈而在路旁停車的車輛。就在舉發當時，我在停於
      路邊未亮警示燈之警車位置上，看到9T—5011號車子行駛
      經過警車後停在台北縣三峽鎮○○路路邊，之後就看到異
      議人從駕駛座下車，繞過車子前方進入副駕駛座，另有一
      位小姐從副駕駛座下車，繞過車子後方進入駕駛座，我就
      到副駕駛座盤查異議人，我聞到酒味，便告知異議人其有
      換位置，請異議人配合酒測，當時異議人說他沒有開車，
      我告知異議人其車子之行徑及換位置之經過，異議人默認
      了就下車配合酒測，酒測結果是0.41MG╱L，我請異議人
      看酒測結果後，就依法開立舉發單告發。」等語綦詳（見
      本院卷第23、24頁），核與證人即另一舉發員警白勝瑤於
      本院調查時所結證「94年11月25日晚上11時28分我與警員
      甲○○原本駕駛警車停在路邊，9T—5011號的車子超過我
      們的警車後，看到前方攔檢點警車之警示燈後，就停在路
      邊，我就看到男性駕駛人下駕駛座，女的下副駕駛座，男
      性由車前走到副駕駛座，女的由車後走到駕駛座上，當時
      我們覺得可疑就上前盤查，甲○○盤查男性駕駛時，明顯
      聞到他身上有酒味，我們認為異議人就是駕駛人，所以對
      異議人進行酒測，酒測值是0.41MG╱L，就開立告發單，
      請異議人簽收。」之情節相符（見本院卷第37、38頁），
      並有舉發違反道路交通管理事件通知單1件在卷可稽。而
      證人甲○○、白勝瑤雖係本件原處分機關認定異議人有前
      揭違規行為之舉發員警，然因異議人並無法舉出或請本院
      調查任何對其有利之證據資料，以使本院對證人所供述之
      異議人違規事實產生任何合理之懷疑，且於本件卷存證據
      資料內，亦無任何積極證據足以證明證人甲○○、白勝瑤
      上開供述係屬虛偽，更無足以令人顯信渠二人供述為不可
      採之品性證據或前科證據存在，且衡諸證人甲○○、白勝
      瑤與異議人素不相識，並無宿怨，亦無仇隙，渠二人顯無
      自陷於偽證罪之追訴而構詞誣賴異議人之理，故自不得以
      證人甲○○、白勝瑤為本件開單告發員警，即全盤抹煞渠
      等在訴訟上之證人資格或其證詞之真實性。換言之，證人
      甲○○、白勝瑤所為之前揭證詞，應堪信為真實。
（二）其次，證人即異議人之配偶乙○○雖到庭證稱「94年11月
      25日晚上11點28分前後，9T—5011號車子自小客車都是我
      駕駛的。舉發的時間、地點，是因為異議人不舒服才停在
      路邊休息一下，而且接下來的路不熟，想要換異議人開車
      ，當異議人走到駕駛座的位置打開車門，異議人又覺得身
      體不舒服，所以異議人就說還是由我來駕駛，我及異議人
      才各自回到原來的位置上，之後警員就上來了，並對著異
      議人說你們二個人有換位置，而要求異議人酒測，進而開
      單告發。」云云，然證人乙○○上開證詞顯與前揭證人甲
      ○○、白勝瑤之證詞不符，況且證人乙○○與異議人為夫
      妻至親關係，異議人是否遭受裁罰與證人乙○○有切身利
      害關係，則證人乙○○之陳述自有迴護及失真之虞，故證
      人乙○○之證詞尚難採認為真實。另異議人所舉之乙○○
      通話明細單上，固有乙○○於異議人遭員警開單舉發當時
      撥打110之記錄，然由此一記錄，亦無法推得證人甲○○
      、白勝瑤前揭證詞為虛假之結論。至於異議人所提出之舉
      發現場相片6張，更不足據為證明其有無本件違規行為、
      或證人甲○○及白勝瑤前揭證詞是否為虛假之依據。從而
      ，異議人空言否認證人甲○○、白勝瑤證詞之真實性，並
      以前揭情詞置辯，自不足採。
（三）末查，交通警察製單舉發違反道路交通管理處罰條例所列
      之違規行為，係公務員基於職務上之權力，依法所為之公
      法上行為，基於公務員為公法上行為具有公信力之原則，
      該舉發行為當可被推定為真正，其據以依法處分之事實認
      定原則上亦應被推定為正確無誤。而本此公信原則，立法
      者更於道路交通管理處罰條例第92條第3項為授權之規定
      ，授權交通部、內政部制定違反道路交通管理事件統一裁
      罰基準及處理細則，俾使執勤員警得當機處分以達維護交
      通秩序、安全之行政目的。更何況，交通違規行為通常於
      瞬間發生並結束，若要求執勤員警所有的舉發行為均需預
      留照相、錄音、錄影或其他科學證據以證其實，則國家維
      護交通秩序、安全之行政措施勢必窒礙難行，故刑事訴訟
      法就犯罪證據有關之規定中，與屬行政秩序罰之交通違規
      裁罰本質不合之部分，於道路交通案件處理程序內，自不
      在準用之列。從而，異議人既未就舉發員警之舉發有誤提
      出相關證據以供調查，本院經查亦無任何證據足資證明舉
      發員警有捏造事實違法取締之情事，則舉發員警本其維護
      交通秩序、安全職責所為之本件舉發，自應受到合法、正
      確之推定，異議人空言以前揭情詞置辯，顯不足取。
（四）從而，異議人於舉發之時間，於酒後呼氣酒精濃度已達0.
      41MG╱L，酒精濃度已超過規定標準之情形下，仍駕駛車
      牌號碼9T—5011號自小客車上路，沿台北縣三峽鎮○○路
      （裁決書誤繕為中央路段，然此一記載錯誤，並未損及異
      議人本件違規行為之特定性及同一性，自僅須予以更正即
      可，尚不因此而影響本件舉發及裁決之合法性，附此敘明
      。）行駛之酒後駕車違規事實，已堪認定。
四、綜上所述，原處分機關所為之本件裁決，核與前舉道路交通
    安全規則第114條第1款、道路交通管理處罰條例第35條第1
    項第1款之規定相符，並無違法或不當之處，故異議人以首
    揭情詞，對於上開裁決提起異議，並無理由，應予駁回。
五、據上論斷，依道路交通案件處理辦法第19條，裁定如主文。
中    華    民    國    95    年    4    月     17    日
                  臺灣宜蘭地方法院交通法庭
                      法  官  劉 家 祥
以上正本證明與原本無異。
如不服本裁定，應於裁定送達後5日內，向本院提出抗告狀（應
附繕本）。
                      書記官  邱 淑 秋
中    華    民    國    95    年    4     月    18    日


司法院資訊處製作；財團法人民間司法改革基金會備份。
